臺灣高等法院刑事裁定　　　　　　　　　　　　　　　九十一年度抗字第四一四號
　　抗　告　人
　　即　被　告　甲○○
　　選任辯護人　詹順發
右抗告人因詐欺案件，不服臺灣士林地方法院中華民國九十一年五月十三日駁回聲請
解除限制出境之裁定（九十一年度聲更字第五號），提起抗告，本院裁定如左：
    主  文
抗告駁回。
    理  由
一、按「被告經法官訊問後，認為犯罪嫌疑重大，而有左列情形之一，非予羈押，顯
    難進行追訴、審判或執行者，得羈押之︰一、逃亡或有事實足認為有逃亡之虞者
    。二、有事實足認為有湮滅、偽造、變造證據或勾串共犯或證人之虞者。三、
    所犯為死刑、無期徒刑或最輕本刑為五年以上有期徒刑之罪者。」；「被告經法
    官訊問後，雖有第一百零一條第一項或第一百零一條之一第一項各款所定情形之
    一而無羈押之必要者，得逕命具保、責付或限制住居。其有第一百十四條各款所
    定情形之一者，非有不能具保、責付或限制住居之情形，不得羈押。」刑事訴訟
    法第一百零一條第一項及第一百零一條之二分別著有明文。
二、本件被告甲○○因詐欺案件，前經檢察官認為有刑事訴訟法第七十六條第二款之
    事由（即相當於刑事訴訟法第一百零一條第一項第一款之事由），惟無羈押必要
    ，而予以限制出境。案經起訴後，原審認為被告前開原因仍未消滅，有續予限制
    出境之必要，而函請內政部警政署入出境管理局予以限制出境在案。
三、本件抗告人於原審之聲請意旨略以：被告甲○○於民國七十五年在日本工作期間
    ，與日本人松本吉史育有一子林裘比，該子刻正在大阪中華中學就讀。被告與林
    裘比因松本吉史另有家室而未往來，被告又遭鈞院限制出境，致使林裘比孤零一
    人在國外就學無法得到母親照顧，茲因林裘比目前面臨上高中推薦事亟需被告以
    身為法定代理人之身分為其辦理相關申請手續，及尋找租住處，以便其安心就讀
    ，為此請求鈞院准予具保，解除被告出境之限制，被告必隨傳隨到云云。
四、經查：
  (一)、本件被告甲○○於八十九年二月十四日原審調查時，證人何美曾證稱：「甲○
      ○說要付我生活費，要我頂罪，或和他一起逃亡，但我不想牽連兒子」云云（
      原審八十六年度易字第二九九六號卷四第十九頁反面參照），此一證言所證明
      之事實，足徵被告甲○○確有逃亡境外之虞至明，其有刑事訴訟法第一百零一
      條第一項第一款之事由，足堪認定。被告雖有羈押之原因但無羈押之必要，為
      確保將來審訊之進行，仍有對被告甲○○限制出境之必要。關於「羈押原因有
      無之事實」，屬於程序法上之事實，依自由證明法則證明之，即證據不以具有
      證據能力或經合法調查為必要，證人何美之供證，已足以證明被告有逃亡之虞
      之事實，原審據此認定被告有逃亡之虞之事實，尚無不合。抗告意旨指摘原審
      未調查有何「事實」足認被告甲○○有逃亡之虞云云，顯係誤認程序法之事實
      應依自由證明法則證明之原理所致，自不足採。
  (二)、本件被告甲○○與同案被告吳榮利，有夫妻之實且育有子女，於八十七年二月
      二十五日共同具狀聲請解除限制出境，其理由略謂：吳榮利為億實業有限公
      司之負責人，在日本大阪亦設有公司，因而經常須前往日本，本次被限制出境
      後，已對公司營運造成嚴重之影響，：：：若仍認應限制出境，則請解除吳榮
      利一人之限制出境，仍保留甲○○之限制出境，則吳榮利雖解除出境後，因妻
      兒、子女都留在台灣，吳榮利深愛妻兒、子女，自不可能久留日本不歸云云（
      本院卷一第一０四、一０五頁參照）。嗣經本院於八十七年四月十六日庭訊時
      ，被告甲○○當庭撤回解除限制出境之聲請，由法院當庭諭知解除吳榮利之限
      制出境處分，此有訊問筆錄足稽（同卷第一四三頁參照），可見被告夫妻，對
      於限制出境處分已有所協商。
  (三)、被告甲○○被限制出境在先，被告之子林裘比赴日求學在後，被告甲○○於將
      其子林裘比送日求學之際，對於其本身無法隨行及照顧，必已有所預料及評估
      ，況其子林裘比縱在日本讀書，已是進入高中階段，早已熟悉日本環境，吃住
      當能自理，此等問題均係被告甲○○之子林裘比之問題，與本案被告本人是否
      有限制出境之必要無關，殊難作為被告甲○○聲請解除限制出境之理由。抗告
      意旨稱「八十七年當時林裘比在國內就學，豈能料及四年之後，林裘比會在日
      本讀書而有母親甲○○赴日照顧及以甲○○為法定代理人之身分為其辦理相關
      手續之必要」云云，均係被告甲○○之子林裘比之事由，與本案被告甲○○有
      無必要以限制出境之手段以確保審判之順利進行無關，原審據此而駁回其解除
      限制出境之聲請，尚無不合。
  (四)、綜上所述，本件抗告意旨指摘原裁定不當，為無理由，應予駁回。
五、據上論斷，應依刑事訴訟法第四百十二條裁定如主文。
中      華      民      國    九十一    年      七      月     三十     日
                              台灣高等法院刑事第二庭
                                  審判長法  官  蔡  長  溪
                                        法  官  楊  貴  志
                                        法  官  林  俊  益
右正本證明與原本無異。
不得再抗告。
                                        書記官  陳  明  琴
中      華      民      國      九十一   年     七    月    三十一      日
